---
title: "Adubação com K - Algodão"
author: "Jorge Alonso"
date: "2025-01-31"
output: github_document
---

# 1. Preparando para as análises

## 1.1. Carregando os pacotes e dados

```{r, message = FALSE}
# Carregando os pacotes
library(openxlsx)
library(tidyverse)
library(bestNormalize)
library(easyanova)
library(cowplot)
library(ggcorrplot)
library(psych)
library(factoextra)
```


```{r}
# Limpeza do histórico e da memória
rm(list=ls(all=TRUE)) # Remove dados carregados anteriormente
gc() # Limpa a memória
```

```{r}
# URL do repositório onde estão os dados
raw_url <- "https://raw.githubusercontent.com/jmalonso55/polihalita/refs/heads/main/dados_algod%C3%A3o.csv"

# Carregando os dados
data <- read.csv(raw_url, sep = ",")

# Verificando
summary(data)
```

## 1.2. Recodificando variáveis

```{r}
# Transformando bloco e tratamento em fator
data <- data %>% 
  mutate(Block = as.factor(Block), Treat = as.factor(Treat)) 
```

## 1.3. Estabelecendo funções e temas

```{r}
# Função para verificar pressupostos e retornar a ANOVA
pressupostos <- function(y, x, b) {
  mod <- aov(y ~ x + b)
  norm <- shapiro.test(mod$residuals)
  hom <- bartlett.test(y ~ x)
  print(norm)
  print(hom)
  
  if (norm$p.value > 0.05 && hom$p.value > 0.05) {
    cat("\nResumo da ANOVA (Pressupostos atendidos):\n")
    print(summary(mod))
  } else {
    cat("Pressupostos não atendidos. Não foi possível realizar a ANOVA.\n")
  }
}
```

```{r}
# Função para criar tabela a ser utilizada pelo easyanova
tabela <- function(var) {
  data %>% 
  reframe(trat = Treat, bloco = Block, variavel = var)
}
```

```{r}
# Gerando um tema genérico para os gráficos
tema <- theme(panel.background = element_rect(fill = "grey97"), 
        panel.grid.major.x = element_line(color = "grey85", linetype = "dotted"),
        panel.grid.major.y = element_line(color = "grey85", linetype = "dotted"),
        legend.position = "none",
        text = element_text(family = "sans", size = 12),
        axis.text = element_text(size = 11, color = "black"))
```

# 2. Análise do experimento

## 2.1. Checando pressupostos e ANOVA 

```{r}
for(i in 5:24) {
  resp <- data[[i]]
  cat("\n
      ANOVA para a variável", names(data)[i], "\n")
  pressupostos(resp, data$Treat, data$Block)
}
```

## 2.2. Adequação de pressupostos e ANOVA

### 2.2.1. Ca

```{r}
# Transformação por Yeo-Johnson
Ca_transf <- yeojohnson(data$Ca)

# Adicionando variável ao data frame
data$Ca_t <- Ca_transf$x.t
```


```{r}
# Realizando novamente a análise
with(data, pressupostos(Ca_t, Treat, Block))
```

### 2.2.2. S

```{r}
# Transformação por Yeo-Johnson
S_transf <- yeojohnson(data$S)

# Adicionando variável ao data frame
data$S_t <- S_transf$x.t
```


```{r}
# Realizando novamente a análise
with(data, pressupostos(S_t, Treat, Block))
```

## 2.3. Testes de comparações múltiplas

### 2.3.1. Fibra

```{r}
# Gerando tabela 
fibra <- with(data, tabela(fiber_kgha))
```

```{r, include=FALSE}
# Fazendo a análise pelo easyanova
fib_an <- ea1(fibra, 2, alpha = 0.10)
```

```{r}
# Tabela da ANOVA
fib_an$`Analysis of variance`
```

```{r}
# Resultados dos testes de comparações múltiplas
fib_an$`Adjusted means`
```

### 2.3.2. Semente

```{r}
# Gerando tabela 
semente <- with(data, tabela(seed_kgha))
```

```{r, include=FALSE}
# Fazendo a análise pelo easyanova
sem_an <- ea1(semente, 2, alpha = 0.10)
```

```{r}
# Tabela da ANOVA
sem_an$`Analysis of variance`
```

```{r}
# Resultados dos testes de comparações múltiplas
sem_an$`Adjusted means`
```

### 2.3.3. K

```{r}
# Gerando tabela 
potassio <- with(data, tabela(K))
```

```{r, include=FALSE}
# Fazendo a análise pelo easyanova
pot_an <- ea1(potassio, 2, alpha = 0.10)
```

```{r}
# Tabela da ANOVA
pot_an$`Analysis of variance`
```

```{r}
# Resultados dos testes de comparações múltiplas
pot_an$`Adjusted means`
```

### 2.3.4. Mg

```{r}
# Gerando tabela 
magnesio <- with(data, tabela(Mg))
```

```{r, include=FALSE}
# Fazendo a análise pelo easyanova
mag_an <- ea1(magnesio, 2, alpha = 0.10)
```

```{r}
# Tabela da ANOVA
mag_an$`Analysis of variance`
```

```{r}
# Resultados dos testes de comparações múltiplas
mag_an$`Adjusted means`
```

### 2.3.5. S

```{r}
# Gerando tabela 
enxofre <- with(data, tabela(S_t))
```

```{r, include=FALSE}
# Fazendo a análise pelo easyanova
enx_an <- ea1(enxofre, 2, alpha = 0.10)
```

```{r}
# Tabela da ANOVA
enx_an$`Analysis of variance`
```

```{r}
# Resultados dos testes de comparações múltiplas
enx_an$`Adjusted means`
```

### 2.3.6. b+

```{r}
# Gerando tabela 
amarelamento <- with(data, tabela(mais_b))
```

```{r, include=FALSE}
# Fazendo a análise pelo easyanova
ama_an <- ea1(amarelamento, 2, alpha = 0.10)
```

```{r}
# Tabela da ANOVA
ama_an$`Analysis of variance`
```

```{r}
# Resultados dos testes de comparações múltiplas
ama_an$`Adjusted means`
```

# 3. Visualização dos resultados

```{r}
# Preparando dados
dados_graf <- data %>% 
  mutate(teste = case_when(
    Treat == 1 ~ "b",
    Treat == 2 | Treat == 3 | Treat == 4 | Treat == 5 | Treat == 6 ~ "a",
    TRUE ~ as.character(Treat)
  )) %>% 
  mutate(Treat_novo = case_when(
    Treat == 1 ~ "Control",
    Treat == 2 ~ "MOP/Pre",
    Treat == 3 ~ "Poly/Pre",
    Treat == 4 ~ "Blend/Pre",
    Treat == 5 ~ "MOP/Post",
    Treat == 6 ~ "Poly/Post")) %>% 
  mutate(Treat_novo = factor(Treat_novo, levels = c("Control", "Poly/Post", "MOP/Post", "Blend/Pre", "Poly/Pre", "MOP/Pre")))
```

## 3.1. Gráficos de produtividades

### 3.1.1. Sementes

```{r}
# Gerando o gráfico para peso de sementes por hectare
graf_sem <- 
dados_graf %>% 
  ggplot(aes(x = Treat_novo, y = seed_kgha, color = teste)) +
  stat_summary(fun.data = mean_se, size = 0.6, linewidth = 0.7, shape = 15) +
  stat_summary(fun = mean, geom = "text", aes(label = sprintf("%.f", after_stat((y)))), position = position_nudge(x = 0.38), family = "sans", size = 4) +
  xlab("Treatments") + labs(title = "Seeds") + ylab("") + 
  coord_flip() +
  scale_y_continuous(breaks = seq(0, 2500, by = 500), limits = c(0, 2900), expand = c(0, 0)) +
  scale_color_manual(values = c("#0047AB", "#E3735E")) +
  theme_classic() + tema + 
  theme(plot.title = element_text(hjust = 0.5),
        axis.title.y = element_text(margin = margin(r = 15)))

# Observando o gráfico
graf_sem
```

### 3.1.2. Fibra

```{r}
# Gerando o gráfico para peso de fibras por hectare
graf_fib <- 
dados_graf %>% 
  ggplot(aes(x = Treat_novo, y = fiber_kgha, color = teste, fill = teste)) +
  stat_summary(fun.data = mean_se, size = 0.6, linewidth = 0.7, shape = 15) +
  stat_summary(fun = mean, geom = "text", aes(label = sprintf("%.f", after_stat((y)))), position = position_nudge(x = 0.38), family = "sans", size = 4) +
  xlab("") + labs(title = "Fiber") + ylab("") +
   coord_flip() +
  scale_y_continuous(breaks = seq(0, 2500, by = 500), limits = c(0, 2900), expand = c(0, 0)) +
  scale_color_manual(values = c("#0047AB", "#E3735E")) +
  theme_classic() + tema +
  theme(axis.text.y =element_blank(),
        axis.title.y = element_blank(),
        plot.title = element_text(hjust = 0.5))

# Observando o gráfico
graf_fib
```

### 3.3.3. Juntando os gráficos

```{r, fig.height = 4, fig.width = 10, warning = FALSE}
# Juntando as dois gráficos em um
graf_junto <- plot_grid(graf_sem, graf_fib, nrow = 1, ncol = 2, align = "v", rel_widths = c(1.06, 0.92), padding = 0.01)

# Criando um eixo x comum
titulo_x <- ggdraw() +
  draw_label(expression("Productivity (kg "~ha^-1*")"), size = 12, fontfamily = "sans", hjust = 0.3, vjust = -0.5)

# Juntando as partes
graf_produtividade <- plot_grid(graf_junto, titulo_x, nrow = 2, rel_heights = c(1, 0.075), align = "v", axis = "l")

# Verificando
graf_produtividade
```

## 3.2. Gráficos de nutrientes foliares

### 3.2.1. N

```{r}
# Gerando o gráfico para N foliar
graf_n <- 
dados_graf %>% 
  ggplot(aes(x = Treat_novo, y = N)) +
  stat_summary(fun.data = mean_se, size = 0.6, linewidth = 0.7, shape = 15, color = "#0047AB") +
  stat_summary(fun = mean, geom = "text", aes(label = sprintf("%.1f", after_stat((y)))), position = position_nudge(x = 0.38), family = "sans", color = "#0047AB", size = 4) +
  xlab("") + coord_flip() +
  ylab(expression("N foliar content (g "~kg^-1*")")) +
  scale_y_continuous(breaks = seq(0, 55, by = 10), limits = c(0, 55)) +
  theme_classic() + tema +
  theme(legend.position = "none")

# Observando o gráfico
graf_n
```

### 3.2.2. P

```{r}
# Gerando o gráfico para P foliar
graf_p <- 
dados_graf %>% 
  ggplot(aes(x = Treat_novo, y = P)) +
  stat_summary(fun.data = mean_se, size = 0.6, linewidth = 0.7, shape = 15, color = "#0047AB") +
  stat_summary(fun = mean, geom = "text", aes(label = sprintf("%.2f", after_stat((y)))), position = position_nudge(x = 0.38), family = "sans", color = "#0047AB", size = 4) +
  xlab("") + coord_flip() +
  ylab(expression("P foliar content (g "~kg^-1*")")) +
  scale_y_continuous(breaks = seq(0, 6, by = 1), limits = c(0, 6)) +
  theme_classic() + tema +
  theme(legend.position = "none")

# Observando o gráfico
graf_p
```

### 3.2.3. Ca

```{r}
# Gerando o gráfico para Ca foliar
graf_ca <- 
dados_graf %>% 
  ggplot(aes(x = Treat_novo, y = Ca)) +
  stat_summary(fun.data = mean_se, size = 0.6, linewidth = 0.7, shape = 15, color = "#0047AB") +
  stat_summary(fun = mean, geom = "text", aes(label = sprintf("%.1f", after_stat((y)))), position = position_nudge(x = 0.38), family = "sans", color = "#0047AB", size = 4) +
  xlab("") + coord_flip() + 
  ylab(expression("Ca foliar content (g "~kg^-1*")")) +
  scale_y_continuous(breaks = seq(0, 45, by = 10), limits = c(0, 45)) +
  theme_classic() + tema +
  theme(legend.position = "none")

# Observando o gráfico
graf_ca
```

### 3.2.4. S

```{r}
# Gerando o gráfico para peso de sementes por hectare
graf_s <- 
dados_graf %>% 
  ggplot(aes(x = Treat_novo, y = S, color = teste)) +
  stat_summary(fun.data = mean_se, size = 0.6, linewidth = 0.7, shape = 15) +
  stat_summary(fun = mean, geom = "text", aes(label = sprintf("%.2f", after_stat((y)))), position = position_nudge(x = 0.38), family = "sans", size = 4) + 
  xlab("") + coord_flip() +
  ylab(expression("S foliar content (g "~kg^-1*")")) +
  scale_y_continuous(breaks = seq(0, 3.5, by = 0.5), limits = c(0, 3.5)) +
  scale_color_manual(values = c("#0047AB", "#E3735E")) +
  theme_classic() + tema +
  theme(legend.position = "none")

# Observando o gráfico
graf_s
```

### 3.2.5. Mg

```{r}
# Gerando o gráfico para peso de sementes por hectare
graf_mg <- 
dados_graf %>% 
  mutate(teste = case_when(
    Treat == 1 | Treat == 6 ~ "a",
    Treat == 2 | Treat == 3 | Treat == 4 | Treat == 5  ~ "b"
  )) %>% 
  ggplot(aes(x = Treat_novo, y = Mg, color = teste, fill = teste)) +
  stat_summary(fun.data = mean_se, size = 0.6, linewidth = 0.7, shape = 15) +
  stat_summary(fun = mean, geom = "text", aes(label = sprintf("%.2f", after_stat((y)))), position = position_nudge(x = 0.38), family = "sans", size = 4) +
  xlab("") + coord_flip() +
  ylab(expression("Mg foliar content (g "~kg^-1*")")) +
  scale_y_continuous(breaks = seq(0, 12, by = 3), limits = c(0, 12)) +
  scale_color_manual(values = c("#0047AB", "#E3735E")) +
  theme_classic() + tema +
  theme(legend.position = "none")

# Observando o gráfico
graf_mg
```

### 3.2.6. K

```{r}
# Gerando o gráfico para peso de sementes por hectare
graf_k <- 
dados_graf %>% 
  mutate(teste = case_when(
    Treat == 1 ~ "c",
    Treat == 2 | Treat == 3 | Treat == 4 | Treat == 5 ~ "b",
    Treat == 6 ~ "a")) %>% 
  ggplot(aes(x = Treat_novo, y = K, color = teste, fill = teste)) +
  stat_summary(fun.data = mean_se, size = 0.6, linewidth = 0.7, shape = 15) +
  stat_summary(fun = mean, geom = "text", aes(label = sprintf("%.1f", after_stat((y)))), position = position_nudge(x = 0.38), family = "sans", size = 4) +
  xlab("") + coord_flip() +
  ylab(expression("K foliar content (g "~kg^-1*")")) +
  scale_y_continuous(breaks = seq(0, 24, by = 4), limits = c(0, 25)) +
  scale_color_manual(values = c("#0047AB", "#009E73", "#E3735E")) +
  theme_classic() + tema +
  theme(legend.position = "none")

# Observando o gráfico
graf_k
```

### 3.2.7. Juntando os gráficos

```{r, fig.height = 10, fig.width = 12, warning = FALSE}
# Juntando as dois gráficos em um
graf_junto2 <- plot_grid(graf_n, graf_p, graf_k, graf_ca, graf_mg, graf_s, nrow = 3, ncol = 2, align = "v")

# Criando um eixo comum
titulo_x2 <- ggdraw() +
  draw_label("Treatments", size = 12, fontfamily = "sans", angle = 90)

# Juntando as parte
graf_nutrientes <- plot_grid(titulo_x2, graf_junto2, nrow = 1, ncols = 2, rel_widths = c(0.075, 3))

# Visualizando
graf_nutrientes
```


## 3.3. Versão para apresentação

```{r, fig.height = 5, fig.width = 10, warning = FALSE}
# Juntando as dois gráficos em um
reg_tt <- plot_grid(graf_sem, graf_fib, nrow = 1, ncol = 2, align = "v", rel_widths = c(1.06, 0.92), padding = 0.01)

# Criando um eixo x comum
x_axis_label <- ggdraw() +
  draw_label(expression("Productivity (kg "~ha^-1*")"), size = 12, fontfamily = "serif", hjust = 0.3, vjust = -0.5)

# Criando um título
titulo <- ggdraw() +
  draw_label("Cotton seeds and fiber productivity", size = 16, fontface = "bold", fontfamily = "serif", hjust = 0.5, vjust = -1.4) +
  draw_label("Different K fertilization treatments were evaluated, with all fertilized treatments showing comparable results in terms of productivity. \n In contrast, the control treatment without K fertilization exhibited significantly lower yields. \n The findings suggest that K fertilization is critical for maximizing cotton productivity, and polyhalite may serve as a viable alternative to KCl.", size = 11, fontfamily = "serif", hjust = 0.5, vjust = 0.8)

# Criando um rodapé
rodape <- ggdraw() +
  draw_label("Means and error bars, identified by different colors, differ according to the Scott-Knott test (p < 0.10). Regarding the treatments: \n MOP - muriate of potash (KCl), Poly - polyhalite, Pre - fertilizer application in the plant furrow, Post - fertilizer application on the soil surface 40 days after germination.", size = 9.5, fontface = "italic", fontfamily = "serif", vjust = 0, hjust = 0.5)

# Juntando as partes
teste <- plot_grid(titulo, reg_tt, x_axis_label, rodape, nrow = 4, rel_heights = c(0.3 ,1, 0.075, 0.05))

teste
```





